【裁判字號】    94,交上訴,83
【裁判日期】    950124
【裁判案由】    公共危險等
【裁判全文】
臺灣高等法院刑事判決                94年度交上訴字第83號
上  訴  人  臺灣新竹地方法院檢察署檢察官
上  訴  人
即  被  告  甲○○
選任辯護人  陳景新律師
上列上訴人因被告公共危險等案件，不服臺灣新竹地方法院93年
度交訴字第53號，中華民國94年4月26日第一審判決（起訴案號
：臺灣新竹地方法院檢察署93年度偵字第1341號），提起上訴，
本院判決如下：
    主  文
原判決撤銷。
甲○○服用酒類，不能安全駕駛動力交通工具而駕駛者，處有期
徒刑肆月；又因過失致人於死，處有期徒刑玖月；又駕駛動力交
通工具肇事，致人死傷而逃逸，處有期徒刑拾月；應執行有期徒
刑壹年捌月。
    事  實
一、甲○○於民國92年8月12日下午，在其位於新竹縣竹東鎮○○街156巷25號8樓之住處飲用啤酒及雞酒後, 又於同日晚間
    9時許，與友人陳智謀、己○○、魏聖志、彭作翔、黃鉉全
    、戊○○及彭瑞均等人，在戊○○位於新竹縣竹東鎮○○路
    93巷32號住處飲用啤酒後，明知服用酒類其吐氣酒精濃度超
    過每公升0‧25毫克（依被告於肇事後18小時後，呼氣酒精
    濃度仍達0‧04mg/Ｌ推算，其於酒後駕車上路時，呼氣酒精
    濃度約為0‧95-1‧86mg/Ｌ）及無駕駛執照不得駕車，且飲
    酒至醉後，將使其駕駛車輛時之注意力減低、反應能力趨緩
    ，而危及其他用路人之行車往來安全，及汽車載運人數不得
    超過核定數額、小客車之前座乘人不得超過規定之人數、仍
    於同日晚間11時40分許飲酒至醉後，已致不能安全駕駛動力
    交通工具之狀態下，竟仍無照駕駛車牌號碼W3-6501號自用
    小客車上路，並超載上揭7名友人，其中陳智謀與己○○坐
    右前之副駕駛座，其餘5人均坐於後座，準備前往新竹縣竹
    北市繼續飲酒。嗣於翌日即92年8月13日凌晨零時許，行經
    新竹縣竹北市○○○路與莊敬北路口由東往西方向，欲自內
    側之快車道變換車道至外側慢車道行駛時，應注意行車速度
    應依速限標誌或標線之規定，且依當時路況係夜間有照明，
    路面乾燥無缺陷亦無障礙，並無不能注意之情事，甲○○在
    無駕駛執照而駕駛，且車內超載共有8人乘坐，並有2人乘坐
    於右前座，又因服用酒類，致其駕車之注意力減低之情況，
    猶貿然以時速約60、70公里之速度 (當地速限為時速50公里
    ) 超速行駛，以致車輛向右側欲切入慢車道時，因超速、超
    載，致車輛往右側偏離，欲再回正時，車輛卻失控向左偏滑
    並煞停不及，右側車身直接撞擊快慢車道分隔島，導致右前
    座之陳智謀頭部、胸部鈍力損傷，送醫後至同日凌晨2時45
    分急救無效不治死亡，己○○、魏聖志、彭作翔、黃鉉全、
    戊○○及彭瑞均等人亦均受有傷害 (上開6人過失傷害部分
    均未據告訴)。詎其肇事後，未報警前來處理，竟因畏罪心
    慌，乃另行起意肇事逃逸，而躲至路旁圍籬內，幸經路人報
    警處理，而將傷者送醫救治，甲○○俟警、救護人員離去後
     ，自行叫車前往竹東醫院就醫，並藏逸於新竹縣某地區，
    嗣經警依停留現場之車輛，始循線查獲其為肇事者，以電話
    通知其母乙○○，經乙○○再以電話聯絡甲○○，始於同日
    下午返家，並於同日下午接近17時許，由乙○○陪同甲○○
    前往竹北分局接受調查，同日18時09分經警命其前往東元綜
    合醫院驗傷，由該院施以呼氣酒精濃度測試，其呼氣酒精濃
    仍達0‧04mg/Ｌ，而得知上情。
二、案經陳智謀之兄丁○○訴由臺灣新竹地方法院檢察署檢察官
    偵查起訴。
    理  由
一、訊據被告甲○○對於上揭時、地酒後駕開時地，無照駕駛W3
    -6501號自小客車, 因超速、超載，致上開車輛失控撞擊安
    全島，導致被害人陳智謀死亡及其他乘客受有傷害之事實，
    但否認有何因酒後不能安全駕駛車輛及肇事逃逸之犯行，辯
    稱: 車禍前一日下午在住處有喝啤酒及雞酒，晚上到戊○○
    家中，只喝一般紙杯大小的啤酒約一杯半，並未飲酒過量，
    亦未酒醉而不能安全駕駛，辯稱：車禍發生後，有叫後座之
    戊○○打電話叫救護車，自己並將坐在右前副駕駛座之己○○拉出，但因己○○太重，拉到一半拉不動，所以己○○才
    會卡在駕駛座與副駕駛座之間，因為肇事後很緊張、害怕，
    所以站在路旁的圍籬觀看救護情形，見傷者送醫後，乃打電
    話給太太丙○○騎機車前來現場載其伊返家，其後由伊母親
    陪同前往竹東醫院就醫，復返回家中，案發時其妻丙○○甫
    產一子，值做月子期間，因在家中用餐有飲用啤酒及食用雞
    酒，8月13日下午復由其母親乙○○前往醫院探視傷者，其
    妻丙○○接獲警方之電話後，即以行動電話通知其母乙○○
    ，乃由其母乙○○陪同至警局說明，故其到案後呼氣酒精值
    達0‧04mg/Ｌ，乃因到案前在家中飲用啤酒及食用雞酒所致
    ，法務部法醫研究所依其到案後之呼氣酒精濃度值推算其駕
    車肇時之呼氣酒精濃度，尚乏依據，而肇事當時既已委託戊○○叫救護車，不論是否有打電話報警, 傷者均有受到即時
    救護, 並無置死傷者於不顧而逃逸之情形云云。經查：
(一)關於服用酒類不能安全駕駛部分：
一經查：被告在肇事前一日（即93年8月12日）下午有飲用啤酒
  及雞酒，於肇事前在戊○○家並曾飲用啤酒，為被告所自承 (
  見原審93年10月26日準備程序第3頁、第4頁），其於該同日晚
  間在戊○○家中復有飲用啤酒一節，亦經證人即同日在戊○○
  家中飲酒之己○○、魏聖志、彭作翔、黃鉉全、戊○○、及彭
  瑞均於原審證述明確（見原審卷第98、111、119、122、125頁
  ），故被告於本案肇事前之93年8月12日夜間11時40分許，駕
  駛W3-6501號自小客車搭載友人陳智謀、己○○、魏聖志、彭
  作翔、黃鉉全、戊○○及彭瑞均等人，由新竹縣竹東鎮○○路
  93 巷32號前出發前，曾服酒類之事實，堪以認定。
二本案肇事之時間為93年8月12日凌晨零時許，而被告於肇事後
  ，迄至次日下午16時許近17時許，始前往新竹縣警察局竹北分
  局接受調查，已據證人即負責本案調察之證人雷孟儒於原審證
  述綦詳 (見原審卷第92頁），被告於警訊時亦自承於93年8月
  13日下午17時許到案說明等語（見相卷第6頁）。又被告到案
  後，於同日下午18時3分，由東元綜合醫院對其施以呼氣酒精
  濃度測試，其呼氣酒精濃度達0‧04mg/Ｌ，亦有東元綜合醫院
  檢驗報告單足憑（見相卷第15頁），再經本院囑託法務部法醫
  研究所依依上述被告到案時呼氣酒精濃度值推算被告於本案肇
  事時（即同日凌晨零時許）血液中呼氣酒精濃度值及血液酒精
  濃度，該所函覆：「‧‧二、由來文得知受測者之呼氣酒精濃
  度約為0‧04mg/Ｌ，以血液中酒精濃度約為呼氣酒精濃度之
  2000倍來推算，則血中所含酒精濃約為8mg/dＬ。二、因人體
  之代謝作用，血中酒精濃度通長每小時下降約10-20mg/dＬ，
  依來文所述之情形，以受測者檢測之呼氣酒精濃度來估算於受
  測前十八小時九分左右之酒精濃度，則由檢測時所得之數據推
  算當時其血中酒精濃度約為189‧5-371‧0mg/dＬ，經換算為
  呼氣酒精濃度約為0‧95-1‧86mg/Ｌ。」有法務部法醫研究所
  94年9月7日法醫毒字第0940003655號函足憑（見本院卷第94頁
  ）。被告雖辯稱：因為肇事後很緊張、害怕，所以站在路旁的
  圍籬觀看救護情形，見傷者送醫後，乃打電話給太太丙○○騎
  機車前來現場載其伊返家，其後由伊母親陪同前往竹東醫院就
  醫，於天亮前復返回家中，由於其妻丙○○甫產一子，值做月
  子期間，因在中午在家中用餐有飲用啤酒及食用雞酒，下午復
  與母親乙○○一同前往醫院探視傷者，其妻丙○○接獲警方之
  電話後，即以行動電話通知其母乙○○，乃由其母乙○○陪同
  直接由醫院到警局說明，其到案後呼氣酒精值達0‧04mg/Ｌ乃
  因到案前在家中飲用啤酒及食用雞酒所致，故到案後呼氣酒精
  值達0‧04mg/Ｌ，法務部法醫研究所依其到案後之呼氣酒精濃
  度值推算其駕車肇時之呼氣酒精濃度，尚與事實不符，並舉證
  人丙○○、林芸伶、乙○○（分別為被告之妻子、妹妹、母親
  ）及提出證明其子林銘揚於92年7月29日出生之戶籍謄本、竹
  東醫院病歷影本為證（見原審卷第170、173頁）云云。按：被
  告所辯上情，固據證人丙○○、林芸伶及乙○○於原審結證在
  卷（見原審94年4月12日審理筆錄：丙○○部分，筆錄第46-52
  頁；林芸伶部分，筆錄第53-56頁；乙○○部分，筆錄第57-59
  頁）。然查：
  (1)被告於原審羈押訊問供稱：「‧‧等警察來時，我躲在圍籬
    旁邊，等到消防車把現場處理完畢，我才從圍籬出來，叫車
    去省立竹東醫院看醫生。（警察到場處理時，你有沒有出面
    ？）我沒有出面，我躲在圍籬內，我先去看醫生，我回家後
    我媽媽說警員有打電話到家，我下午回家才去投案。」等語
    （見原審92年度聲羈字第124號卷92年8月14日訊問筆錄第2
    頁）。核與證人雷孟儒於原審證稱：「‧‧因為除了死者外
    ，我處理完現場的事到醫院去問其他人，其他的人對我說車
    子不是他們開的，只有說開車之人的綽號，不知道名字，我
    回到分局查車籍資料，查到被告的資料，我在8月13日早上
    大約7、8點左右我打電話到被告家，電話是被告母親接的，
    我請他母親通知被告到分局說明，被告母親說他還沒回來，
    後來我在8月13日下午1、2點左右還有打一通電話到被告家
    ，是被告太太接的，我叫被告太太趕快聯絡被告到分局。(
    被告是何時到分局？)大約在8月13日下午16時許接近17時，
    被告到後我們馬上到東元醫院做酒測檢驗‧‧。」等語（見
    原審卷第92頁），若合符節。顯見，被告於原審羈押訊問時
    自承：於肇事後，躲於一旁圍籬俟警、救護人員離去後召車
    就醫，並未返家，俟下午返家後，其母親表示接獲警員之電
    話，始到案接受調查之情，堪可認定，被告嗣推翻原審羈押
    訊問時之供述，改依上述情詞置辯及證人丙○○、林芸伶及
    乙○○於原審附和被告辯解之證詞，殊堪置疑。
  (2)證人丙○○、乙○○於原審及本院審理時，雖均否認曾於93
    年8月13日上午接獲警員通知電話，證人丙○○信誓旦旦證
    稱：警員僅於93年8月13日下午打一通電話云云。然被告係
    由其母親陪同至分局說明乙節，為被告所不爭，顯見承辦警
    員雷孟儒並未親赴被告家中調查，而證人乙○○與被告夫婦
    同住亦據丙○○於本院審理時，證稱：婆婆與其夫婦同住等
    語（見94年12月14日審判筆錄第6頁），徵諸證人雷孟儒並
    未親赴被告家中調查，所證述被告家接聽電話之人，適與證
    人丙○○證述之被告同居親屬身分相吻，可見，證人雷孟儒
    上述所證：於93年8月13日上午7、8點及下午1、2點各打一
    次電話到被告家，分別由被告母親及太太接聽，並請轉知被
    告到案說明，洵非虛構，可以信實。證人丙○○、乙○○否
    認於93年8月13日上午接獲證人雷孟儒電話，應屬迴護被告
    之詞，從而，被告於93年8月13日上午7、8點猶未返家之事
    實，迨無疑義。故證人丙○○、林芸伶、乙○○於原審附和
    被告說詞，證稱: 丙○○接獲被告電話，與林芸伶前往肇事
    地點載被告回家，復由乙○○陪同被告至竹東醫院就醫，於
    天亮前就回到家中云云，尚難置信。
  (3)再者，證人丙○○於本院審理時雖證稱：93年年8月13日下午
    約2、3點接獲警員通知，適被告與乙○○一起到醫院探望傷
    者，伊旋即打電話乙○○等語（見本院卷第61頁），證人乙○○亦依附其說 (見本院95年1月10日審理筆錄第4頁）。按
    被告係於93年8月13日下午16時接近17時使由乙○○陪同至
    竹北分局說明，據證人雷孟儒證述如上，且被告於警訊時亦
    自承不諱（見相卷第6頁）。然被告於本院審理時供稱：本
    案傷者就診醫院距竹北分局約5-10分鐘之車程（見本院94年
    12 月14日審理筆錄第11頁），果被告及證人所述，被告在
    中午在家中用餐有飲用啤酒及食用雞酒，下午復與母親乙○○一同前往醫院探視傷者，其妻丙○○接獲警方之電話後，
    立刻以行動電話通知其母乙○○，乃由其母乙○○陪同直接
    由醫院到警局說明屬實，依被告所述竹北分局至傷者就診醫
    院僅區區5-10分鐘車程，被告與乙○○母子二人於2、3點即
    接獲丙○○電話，竟耗時二個小時始抵達，甚難想像，被告
    及證人丙○○、乙○○上開所述，容有疑義！不惟如此，關
    於被告投案之經過原委，證人乙○○於原審係證稱：「‧‧
    （你如何得知發生此事？）被告回來時他有告訴我傷者都有
    送醫，我叫被告先去休息，之後好像有人打電話來說有人去
    世，我才叫被告出面投案，我只有帶被告去醫院看傷者之後
    才去投案，沒有再回家‧‧，(你剛剛所述有人打電話說傷
    者過世？）是被告的表哥打電話告訴被告，被告再告訴我，
    ‧‧‧（當天下午你幾點和被告出門？）確實時間不記得。
    （到醫院看傷者待了多久？）我不記得時間。‧‧（為何你
    會帶被告去投案？）因為車主是被告，我認為應該要負責所
    以帶他去分局。（你出門後丙○○有無打電話給妳？）不記
    得。‧‧」（見原審卷第141-143頁）；於本院審理時初證
    稱：「（你怎麼知道要陪你兒子到警局？）我兒子和我媳婦
    告訴我車禍的事。說有人受傷，有人死亡。（在何處告訴你
    ？）在家裡。（當天由何處至派出所？）從家裡至派出所。
    」；其後復改稱：「係於醫院途中由伊媳婦打電話通知」（
    見本院94年12月14日審理筆錄第3、4頁)」等語。不僅前後
    反覆不一，且內容亦與證人丙○○所陳相逕庭，被告及證人
    所陳：93年8月13日下午2、3時警員打電話至被告家中，被
    告適與其母乙○○前往醫院探視傷者，始由其妻丙○○以電
    話通知被告之母陪同被告投案云云，亦難採信，被告於93
    年8月13日下午2、3時警員撥打電話至其家中時猶未返家之
    情，亦可認定。
  (4)綜上，被告既於本案肇事後，迄至同日下午始返家，顯無在
    家中用餐之可能，證人丙○○、林芸伶、乙○○所證：被告
    於93年8月13日在家中早餐及中餐均有食用雞酒云云，均屬
    卸責及迴護之詞，不足採信，被告所辯，投案前在家中食用
    雞酒導致酒測呼氣酒精濃度值達0‧04mg/Ｌ，無關肇事之飲
    酒云云，自無足採。
三按刑法固受罪刑法定主義原則之支配，然法律為抽象之規定，
  法律事實之變化層出不窮，是法律規定之精神及精義如何，端
  賴刑法之解釋，而刑法第185條之3所規定：「服用酒類，不能
  安全駕駛動力交通工具而駕駛者」，其構成要件係「服用酒類
  」、「不能安全駕駛動力交通工具而駕駛」，二者之範圍不能
  謂完全不明確，其「可能的文義」仍可透過刑法論理解釋之原
  則究明，至飲用酒類後如何程度始能謂「不能安全駕駛動力交
  通工具而駕駛」，則有賴檢察官舉證，由刑事司法實務以判決
  先例予以補充，不能以該項規定之語義內容有某程度之不明確
  ，即謂該一規定違反罪刑法定之原則，依台灣高等法院檢察署
  所彙編之刑法第185條之3酒後駕車「不能安全駕駛」認定標準
  之相關論文資料一書中，台大醫學院吳木榮醫師、台北醫學院
  附設醫院蔡尚穎醫師、中央警察大學交通學系暨交通管理研究
  所程玉傑先生、蔡中志教授等人於彼等之研究著作中，均對血
  液中、呼氣中酒精之濃度對汽車駕駛人之影響提出報告，如血
  液中酒精在30-50mg/dl時，駕駛能力變差，在50-100mg/dl時
  ，多話、大笑、感覺障礙，100-150mg/dl時，說話含糊、腳步
  不穩、可能會噁心，150-200mg/dl時，明顯酒醉、噁心、步履
  蹣跚（而呼氣中酒精濃度與血液中酒精濃度比為二千比一至二
  千三百比一），在本件被告肇事當時其血中酒精濃度約為189
  ‧5-371‧0mg/dＬ，經換算為呼氣酒精濃度約為0‧95-1‧
  86mg/Ｌ，亦即依常人之反應，其已達明顯酒醉、噁心、步履
  蹣跚之程度，再者，呼氣中酒精濃度如達0.55mg/L時，其肇事
  率為一般人之10倍，凡此均載明於上開彙編交集中，可證被告
  之呼氣酒精濃度介於0.95-1‧86mg/L間，足以影響其判斷力及
  肢體協調能力。再觀之卷附道路交通事故現場圖（見相卷第14
  頁），被告之煞車痕始於慢車道，止於快、慢車道間之安全島
  ，長達26.4公尺，參以被告自承當時時速約60、70公里，車禍
  當時並不知道車內乘坐人數，是車禍後才知道有8個人等超速
  、超載情事，及於切入慢車道過程中發生輪胎打滑失控而肇事
  等語（參相驗卷第6頁背面、第5頁背面），並審酌車禍當時路
  況良好, 且路面為乾燥無障礙物，然被告竟於酒後無法判斷僅
  能容納5人乘坐之自小客車究竟擠入乘坐多少人，且疏未注意
  依速限行駛，而以時速60、70公里之速度超速行駛，又於行駛
  過程中無法穩妥控制車輛致車輛失控打滑致撞擊分隔島，，在
  在證明被告確已因酒後反應遲緩、肌肉協調能力及平衡感受損
  ，已達酒醉不能安全駕駛動力交通工具之狀態甚明。至證人己○○、戊○○於本院審理時雖證稱：被告駕車上路時，精神狀
  態及行為舉止均很正常云云。然僅屬證人主觀之認知，與上述
  通案酒精值對於行止影響之研究報告及本案車禍發生之緣起、
  過程及被告處置失當情況不符，自無從為有利被告之認定。
四被告雖又辯稱：肇事前於戊○○家中僅飲用約一杯半之啤酒，
  當時精神狀態很清醒云云。然被告於原審羈押訊問時先供稱：
  當日下午有喝酒，晚上沒有喝酒云云（見92年聲羈字第124 號
  卷），其後於原審改稱：晚上在戊○○家中有喝一杯半的啤酒
  云云（原審卷第15頁），前後已不一致，復與證人戊○○、魏
  聖志證述被告飲用啤酒約二、三杯等語；證人黃鉉全證述被告
  喝一、二杯等語（以上見原審審理筆錄），互不一致，所辯飲
  用啤酒量不多，殊有疑義，況被告於肇事時呼氣酒精濃度高達
  於0.95-1‧86mg/L間，復據前述，衡情應非飲用少量酒類可以
  致之，其上開所辯，亦不足採信。
五被告另抗辯：車禍係因係因乘載超重及車輛老舊，且駕車急轉
  彎致生，與被告喝酒並無因果關係云云。惟查被告在車禍當時
  無法判斷其究竟搭載多少乘座人數及超速行駛一節，而其肇事
  時呼氣酒精濃度復超過法定不駕車之0‧25mg/Ｌ甚多，客觀上
  可以認定達不能安全駕駛，已認定如前，並非以車禍發生判斷
  被告能否安全駕駛，且由被告提出之W3-6501號自小客車之行
  車執照觀之（見原審卷第171頁），肇事車輛甫於車禍前2日即
  92年8月11日受定期檢驗合格，蓋有合格章，則彼時該車之各
  項設備既經安全審驗合格，被告執此主張因車輛老舊導致肇事
  ，自難認有據，辯護人請求將車輛鑑定判明肇事原委事否機械
  故障所致，即屬不必要，附此敘明。
六綜上各述，被告上揭服用酒類不能安全駕駛動力交通工具而駕
  駛之事實，至為明確，犯行可以認定。
(二)關於過失致死部分：
一訊據被告對於右揭時、地，無照駕駛W3-6501號自小客車, 因
  超速、超載, 致上開車輛失控撞擊安全島, 導致右前座乘客即
  被害人陳智謀受有前開頭部、胸部鈍力損傷等嚴重傷害，嗣送
  醫急救後仍因傷重不治死亡之事實，迭於警、偵訊、原審及本
  院審理時均坦白承認，且據證人己○○、魏聖志、彭作翔、黃
  鉉全、戊○○及彭瑞均於原審證述屬實，並有道路交通事故現
  場圖、東元綜合醫院、新仁醫院分別出具之診斷證明書計6紙
  、車禍現場照片12幀等件附卷足稽 (見相卷14、23、31至36頁
  ）。又被害人陳智謀確因本件車禍致受有頭部、胸部鈍力損傷
  等嚴重傷害，由救護車送至醫院前已無生命徵象，經送醫急救
  後至同日凌晨2時45分許，仍因急救無效不治死亡之情，有東
  元綜合醫院出具之診斷證明書附卷可稽，並經臺灣新竹地方法
  院檢察署檢察官督同法醫師相驗屬實，製有勘驗筆錄、相驗屍
  體證明書、驗斷書各一紙在卷及相驗照片7幀附卷可查（見相
  卷第41、第46至57頁），又被告於飲酒後，呼氣酒精濃度超過
  0、25mg/Ｌ，已達酒醉之程度，可以認定（肇事時之呼氣酒精
  濃度介於0‧95-1‧86mg/Ｌ），亦如上述理由二所述。
二按汽車駕駛執照為駕駛汽車之許可憑證，未領有汽車駕駛執照
  、服用酒類不能安全駕駛動力交通工具者均不得駕車；汽車載
  運人數不得超過核定數額；小客車之前座乘人不得超過規定之
  人數；及行車速度應依速限標誌或標線之規定；飲用酒類後，
  其吐氣所含酒精濃度超過每公升0‧25毫克以上者，不得駕車
  ，道路交通安全規則第50條第1項、第77條第1項第3款、第78
  條第1款前段、第93條第1項、第114條第2款分別定有明文。被
  告甲○○自承未領有駕駛執照，原即應注意不得駕車上路, 而
  上開被告所有之W3-6501號自用小客車，其載運人數為5人一節
  ，亦有被告提出上開車輛之行車執照1紙附卷可查，再參酌卷
  附現場照片可知車禍當時天氣晴，又該路段之速限為時速五十
  公里，地面為乾燥、無缺陷亦無障礙物之柏油路面等情狀，佐
  以被告之智識、能力，並無不能注意之情事，詎被告竟疏未注
  意及此，於飲酒後，呼氣酒精濃度介於0‧95-1‧86mg/Ｌ間，
  依常人之反應，已達明顯酒醉、噁心、步履蹣跚之程度，及呼
  氣中酒精濃度如達0.55mg/L時，其肇事率為一般人之10倍之情
  況，已不能安全駕駛車輛之情形，仍無照駕駛車輛, 並超載8
  人而乘坐上開自小客車，右前座又乘坐超過規定之人數，擠入
  己○○及被害人陳智謀2人，復冒然以時速約60、70公里之速
  度超速行駛，終因酒後注意力降低、判斷混淆及平衡感受損，
  致車輛向右側欲切入慢車道時，因超速、超載致車輛往右側偏
  離，欲再回正時，車輛失控向左偏滑並煞停不及，右側車身直
  接撞擊快慢車道分隔島，導致被害人陳智謀死亡，足見被告對
  於本件車禍之發生，有違反上述規定之過失。再被害人陳智謀
  確因本件車禍而死亡，已如前述，是被告之過失駕車肇事行為
  ，與被害人之死亡結果間，具有相當因果關係。從而，事證明
  確，被告過失致死犯行，堪以認定。
(三)肇事逃逸部分：
一被告甲○○坦承上開時地，無照駕駛又超速、超載，致上開車
  輛失控撞擊安全島，導致被害人陳智謀死亡及其他乘客受有傷
  害之事實，並有理由（二）欄所載之事證足憑，其肇事致人死
  傷之事實，應可認定。被告雖否認有何肇事逃逸之犯行，辯稱
  ：車禍發生後，有叫後座之戊○○打電話叫救護車，自己並將
  坐在右前副駕駛座之己○○拉出，但因己○○太重，拉到一半
  拉不動，所以己○○才會卡在駕駛座與副駕駛座中間，因為肇
  事後很緊張、害怕，所以站在路旁的圍籬觀看救護情形，後來
  ，打電話給太太丙○○騎機車前來現場載自己回家，不論是否
  有打電話報警，傷者均有受到即時救護，並無置死傷者於不顧
  而逃逸之情形云云。經查：
  (1)被告於上開時地發生車禍後，並未自始至終停留在現場，協
    助傷患救護或為其他必要措施，並等候警方人員到來，向警
    察機關報告之事實，已據車禍後至現場處理之員警雷孟儒到
    院證述明確：「我到後六家派出所的警員及有二部救護車都
    在場且把傷重者送醫，還有人正從車內爬出來‧‧‧」、「
    （對在庭的被告有無印象）有，但在車禍現場我完全沒有看
    到他。」、「被告說他佷緊張所以躲在現場看我們警方處理
    現場及消防隊清理現場，且在警方和消防隊處理完現場後，
    他才離開去看醫生並跑去躲起來，最後回家。」等語 (見原
    審卷第91、92頁審理筆錄)。核與被告於原審自承因為緊張
    、害怕，不敢向前來處理車禍之員警告知其為肇事之人，未
    自始至終留在現場，而於警方人員到場前即躲在路旁圍籬等
    語相符。
  (2)按刑法第185條之4之立法意旨，係為維護交通安全，加強救
    護，減少被害人之死傷，促使駕駛人於肇事後，能對被害人
    即時救護，特增設該條，乃對於肇事致人死傷而逃逸之人加
    以處罰。是駕駛人於肇事後離開現場，或縱使曾下車查看並
    為部分救護行為，惟若查看並為部分救護後，即因畏罪而離
    去現場，任令在場之死傷者置於有無受到即時救護不明之狀
    態，造成被害人生命風險之提昇，且妨害國家司法權之運作
    ，即應以肇事逃逸罪相繩。本件被告甲○○縱使於肇事後有
    下車查看，並欲將受傷之己○○拉出一節為真，惟被告在肇
    事後、警方到場前即離去現場，雖曾將傷者己○○從副駕駛
    座拉一半卡在正副駕駛座間及打開左後車門，惟既未繼續停
    留現場救護傷者，而逃逸藏匿，任令傷者處於生命、身體是
    否受到即時救護不明之風險中，幸經路人報警處理，傷者始
    能送醫救治，被告辯稱傷者既已受即時救護，被告即無肇事
    逃逸可言云云，難認有理，否則眾多駕車肇事後未下車查看
    處理之人，皆可以死傷者既已因路人報警或叫救護車而送醫
    救治，則其逃逸行為可免受非難為藉口，而避免刑事訴追者
    ，顯不符該法為維護交通安全，加強救護，減少被害人之死
    傷，促使駕駛人於肇事後應停留現場、協助救護之立法意旨
    ，且亦使在用路人使用頻率多寡不同之地區，對於肇事者，
    是否構成逃逸罪產生不同之待遇，即用路頻繁之路段，路人
    報警處理率較高，雖肇事人有逃逸之事實，惟因傷者多半得
    即時送醫救護，肇事者將可能不必受肇事逃逸之刑罰，反之
    ，用路人稀落之路段，倘無路人目睹車禍而報警處理，則因
    傷者未能即時送醫救護，肇事者將被論以肇事逃逸罪，其不
    平之處顯見一斑，是被告前開辯稱，顯無理由，不足採信。
  (3)被告雖辯稱伊有請戊○○打電話報警, 並有幫忙拉受傷之己○○, 但己○○太重拉不動云云; 惟證人戊○○證稱: 「被
    告有叫我打電話叫救護車,..., 我有打電話叫救護車, 我是
    打119,我打電話時119不通, 我就接著打給我朋友沒有再打
    給119了, 當時我確定被告只有交代我打119」、「（後來被
    告如何離開現場?）我不清楚, 我在那邊等救護車時我沒有
    注意他如何離開現場。」、「（被告有無告訴你他要離開?
    ）沒有」等語 (見原審卷第99頁)，是被告縱然有請證人戊○○撥打電話呼叫救護車至現場，惟被告肇事後之義務並非
    僅止於請他人叫救護車即得免卻其肇事者之責任，而係應停
    留現場協助傷者救護送醫、等候員警到來以報告車禍發生始
    末，惟被告並未確定證人戊○○是否撥打電話，且依證人戊○○所述在等救護車時，未注意被告如何離開現場等語，證
    人魏聖志於原審證述在警察來之前，已被救護車送至醫院，
    不知道被告如何離開現場等語（見原審卷第114頁）；證人
    己○○於原審證述不清楚被告在拉他之後係做何事等語（見
    原審卷第117頁），佐以前開證人即處理車禍之員警雷孟儒
    證述在車禍現場完全未見到被告等語，可證被告在救護車來
    到時已離開車禍現場，躲於圍籬內；再者，被告自承當日攜
    有手機，卻未能自行撥打通知救護車或報警前來處理，或向
    戊○○確認是否已叫救護車，又不停留在現場協助救護、等
    待員警，亦悖於常情，被告徒以其已託證人戊○○叫救護車
    ，其因害怕躲在一旁觀看，未離開現場，並無逃逸之意思，
    顯係卸責之詞，自難執為有利之認定。事證明確，被告駕車
    肇事逃逸之犯行，亦堪以認定。
二、核被告甲○○所為，係犯刑法第185條之3服用酒類，不能安
    全駕駛動力交通工具而駕駛罪、同法第185條之4肇事逃逸罪
    及同法第276條第1項之過失致死罪。被告無駕駛執照及飲酒
    至醉而駕車肇事致人死亡，應依道路交通管理處罰條例第86
    條第1項規定，就所犯過失致死罪部分加重其刑。被告所犯
    上開三罪間，二為故意犯、一為過失犯，主觀要件不同，行
    為互異，應予分論併罰。原審據以論罪科刑，原非無見，惟
    認定被告於肇事時呼氣酒精濃度未逾0‧25MG/Ｌ尚與事實不
    符，又被告於肇事後逃逸，復刻意拖延十餘小時，規避酒測
    圖卸刑責，犯後諸多飾卸，態度不佳，檢察官執此指摘原審
    判決關於酒駕公共危險及肇事逃逸部分量刑過輕，為有理由
    ，至被告上訴意旨陳詞否認犯酒駕公共危險及肇事逃逸罪，
    雖無理由，然原審判決既有上述可議之處，自屬無從維持，
    應由本院將原審判決撤銷，自行改判，爰審酌被告明知無駕
    駛執照又酒後不能安全駕駛而駕駛動力交通工具，對於一般
    往來之公眾及駕駛人自身有高度危險性，仍執意酒後無照駕
    駛，復以自小客車超載共8名成人上路並超速行駛，漠視自
    身安危及公眾安全，駕駛態度輕率，又於駕車肇事後，未自
    始至終停留現場救護及報警處理，罔顧死傷者生命、身體安
    全，旋即逃離現場，是被告肇事情節及過失程度可謂不輕，
    兼衡被告已與死者陳智謀家屬及其他被害人達成和解，惟犯
    罪後仍卸詞推諉，態度非佳，原審關於公共危險及肇事逃逸
    量刑雖屬輕縱，惟檢察官上訴就公共危險罪求刑8月；肇事
    逃逸罪求刑1年4月尚嫌過重等等一切情狀，分別就所犯上開
    三罪各判處如主文第2項所示之刑，並定其應執行之刑，以
    示懲儆。
據上論斷，應依刑事訴訟法第369條第1項前段、第364條、第299
條第1項前段，刑法第185條之3、第185條之4、第276條第1項、
第51條第5款，道路交通管理處罰條例第86條第1項，罰金罰鍰提
高標準條例第1條前段，判決如主文。
本案經檢察官謝英民到庭執行職務。
中    華    民    國    95    年    1    月    24    日
                  刑事第二庭審判長法  官  蔡國在
                                  法  官  王詠寰
                                  法  官  江振義
以上正本證明與原本無異。
肇事逃逸罪部分如不服本判決，應於收受送達後十日內向本院提
出上訴書狀，其未敘述上訴之理由者並得於提起上訴後十日內向
本院補提理由書（均須按他造當事人之人數附繕本）。
過失致死罪及酒駕公共危險罪部分不得上訴。
                                  書記官  劉文美
中    華    民    國    95    年    1    月    24    日
附錄論罪科刑法條全文
刑法第185條之3
服用毒品、麻醉藥品、酒類或其他相類之物，不能安全駕駛動力
交通工具而駕駛者，處1年以下有期徒刑、拘役或3萬元以下罰金
。
刑法第185條之4
駕駛動力交通工具肇事，致人死傷而逃逸者，處6月以上5 年以
下有期徒刑。
刑法第276條第1 項
因過失致人於死者，處2年以下有期徒刑、拘役或2千元以下罰金
。


司法院資訊處製作；財團法人民間司法改革基金會備份。
